【裁判字號】    89,交訴,38
【裁判日期】    890829
【裁判案由】    業務過失致死
【裁判全文】
臺灣士林地方法院刑事判決                          八十九年度交訴字第三八號
    公  訴  人  臺灣士林地方法院檢察署檢察官
    被      告  乙○○
右列被告因業務過失致死案件，經檢察官聲請簡易判決處刑（八十九年度偵字第二二
二六號），本院適用通常程序審理，判決如左：
    主  文
乙○○從事業務之人，因業務上之過失致人於死，累犯，處拘役伍拾日。
    事  實
一乙○○係連順貨運有限公司貨車司機，為從事駕駛業務之人，曾於民國八十三年間
  因違反麻醉藥品管理條例案件，經臺灣板橋地方法院判處有期徒刑五月，於八十四
  年二月二十四日易科罰金執行完畢。詎於八十九年二月十五日晚間六時許，駕駛車
  牌號碼ＷＮ─三○二號營業小貨車，沿臺北市○○區○○街西向東方向行駛，行經
  臺北市○○區○○街、迪化街無號誌交岔路口時，本應注意汽車行駛時，行經無號
  誌之交岔路口，應減速慢行，作隨時停車之準備，並應注意車前狀況，隨時採取必
  要之安全措施，以防杜意外事故之發生，且依當時情形又無不能注意之情形，竟疏
  未注意，未減速慢行，作隨時停車之準備，亦未注意左方車前狀況，貿然直行，適
  有未配戴安全帽（配戴工程帽）之無照駕駛人許輝安騎乘車牌號碼ＱＬＬ─一○二
  號輕型機車，自左方沿臺北市○○街由北向南違反交通規則逆向駛來，乙○○見狀
  反應不及，至其貨車前車頭保險桿撞及該機車右側車身，機車倒地後，造成許輝安
  頭顱骨折合併顱內血腫、雙腿擦傷，送醫急救後，終因血胸，延至八十九年二月十
  五日晚間十時三十三分不治死亡。乙○○於肇事後，在未被有偵查犯罪職權之公務
  員發覺前，主動通知救護車將許輝安送醫，並向前往處理車禍之臺北市政府警察局
  大同分局交通分隊警員宋忠恕自首犯罪，坦承肇事而接受裁判。
二案經臺灣士林地方法院檢察署檢察官據報相驗後自動檢舉偵查聲請簡易判決處刑。
    理  由
一訊據被告乙○○固不否認其為送貨司機，於右揭時地與被害人許輝安發生車禍之事
  實，惟矢口否認有何過失，辯稱：伊當時行車速度約二十至三十公里，因被害人許
  輝安未依規定配戴安全帽、逆向行駛、無照駕駛、酒後駕車等諸多違規行為，以致
  肇事，車禍後雙方車輛均無任何損壞，被害人許輝安全身無任何外傷，足見伊已減
  速慢行，被害人之死亡恐係其生前患有其他疾病所致，茲已與被害人家屬達成和解
  云云。惟查：(一)右揭事實，業據被告於本院審判時自承：「（檢察官問：你沒有減
  速？沒有踩煞車？被告答：）我的速度才二、三十（公里），再減下去，車子就不
  用走了，所以我沒有減速」、「（檢察官問：你在路口沒有注意四方的來車？被告
  答：）我們一般比較沒有注意逆向」、「（檢察官問：是否你去撞他？被告答：）
  好像是我去撞他的」等語無訛（參見本院八十九年八月十五日審判筆錄），核與被
  害人之兄甲○○於警局初訊及檢察官偵查中指訴其弟許輝安車禍致死情節相符（參
  見相驗卷宗第七頁、第十四頁），並有道路交通事故調查報告表、談話紀錄表、補
  充資料、臺北市政府警察局交通警察大隊八十九年六月二十七日北市警交大四字第
  八九六三二一四二○○號函暨事故現場照片九幀附卷可稽，觀諸卷附現場照片、事
  故現場圖、補充資料，肇事後被害人騎乘之機車向左倒卡在被告駕駛之貨車保險桿
  下，現場留有機車刮地痕長達二公尺左右，清晰可見，被告車輛前保險桿有刮痕、
  被害人機車右側車身有撞痕、左側車身有刮地痕，足見被告駕駛之貨車係正面撞擊
  被害人機車之右側車身，被告行車時顯未注意車前狀況。(二)且被害人許輝安確因本
  件車禍致頭顱骨折合併顱內血腫，於送醫後終因血胸不治死亡，此經臺灣士林地方
  法院檢察署檢察官督同法醫師相驗屬實，製有勘驗筆錄、相驗屍體證明書、驗斷書
  、相驗照片九幀在卷足憑，並有馬偕紀念醫院八十九年六月二十九日馬院醫急字第
  八九一○六四號函送之病歷影本十五頁附卷可參，道路交通事故補充資料表亦載明
  被害人「頭顱破裂、雙腿擦傷」等語無訛。是被告所辯：被害人全身無任何外傷，
  係因其他疾病導致死亡云云，核與事證不符，殊無可採。(三)按汽車行駛時，行經無
  號誌之交岔路口，應減速慢行，作隨時停車之準備，並應注意車前狀況，隨時採取
  必要之安全措施，道路交通安全規則第九十三條第一項第四款、第九十四條第三項
  分別定有明文，被告駕車自應注意上述道路交通安全規定，且肇事路口設有路燈、
  並無障礙，此有現場照片可考，依當時情形，復無不能注意之情事，被告竟疏未注
  意，未減速慢行，復未注意車前狀況，採取必要之安全措施，以致肇事，造成被害
  人許輝安死亡，被告對本件車禍之發生，顯有過失，臺北市車輛行車事故鑑定委員
  會亦認被告有行駛疏忽，此有八十九年五月一日北鑑審字第八九六○○九○七○○
  號函暨鑑定意見書一件在卷可參，且被告過失行為與被害人死亡間，具有相當因果
  關係。(四)末查被害人許輝安本應注意遵守道路交通標誌、標線、號誌之指示駕駛，
  且依當時之情形，並無不能注意之情事，竟疏未注意，貿然逆向行駛，以致罹難，
  此有道路交通事故調查報告表一件可參，對於結果之發生亦與有過失，惟行為人之
  過失，與被害人自己之過失，併合而為危害發生之原因時，仍不能阻卻行為人過失
  之責任。至於被告稱被害人許輝安係酒醉駕駛，然經臺北市中興醫院檢驗後發現，
  被害人血中酒精濃度僅10mg/dl，此有該院臨床病理科血中酒精濃度報告單可稽，
  換算後尚未達道路交通安全規則第一百十四條第二款規定飲酒後其吐氣所含酒精成
  份超過每公升○．二五毫克以上不得駕車之情形，此有換算比率資料附卷可參；又
  被害人無照駕駛、未配戴安全帽，依道路交通管理處罰條例第二十一條第一項第一
  款、第三十一條第三項規定，固應受罰鍰處罰，惟該等行為並非必然發生車禍肇事
  之結果，與車禍之發生尚無相當因果關係（最高法院八十五年度臺上字第七九七號
  、八十八年度臺上字第六一六一號判決參照），均附此敘明。本件事證明確，被告
  自白核與事實相符，犯行洵堪認定，應依法論科。
二查被告係營業小貨車駕駛人，本件車禍發生當時正在送貨途中等情，業據其供承在
  卷（參見本院八十九年八月十五日審判筆錄），為從事駕駛業務之人，於執行業務
  中開車肇事，致人於死，核其所為，係犯刑法第二百七十六條第二項業務過失致死
  罪。查被告曾因違反麻醉藥品管理條例案件，經臺灣板橋地方法院判處有期徒刑五
  月，於八十四年二月二十四日易科罰金執行完畢，有卷附臺灣高等法院被告全國前
  案紀錄表可按，其受有期徒刑之執行完畢，五年內再犯本件有期徒刑以上之罪，為
  累犯，依法加重其刑。被告於肇事後，在未被有偵查犯罪職權之公務員發覺前，主
  動通知救護車將被害人送醫，並向前往處理車禍之臺北市政府警察局大同分局警員
  宋忠恕自首犯罪，坦承肇事而接受裁判，此據證人宋忠恕證述無訛（參見偵查卷宗
  第三十四頁），係對未發覺之犯罪自首而接受裁判，應依刑法第六十二條前段規定
  減輕其刑，並先加後減之。爰審酌被害人逆向行駛，過失程度較重，被告肇事後立
  即通知救護車並自首犯罪，已與被害人家屬以新臺幣一百七十萬元達成和解，有和
  解書、付款收據影本各一件在卷足參，犯罪後態度尚稱良好，及其品行、智識程度
  、生活狀況、犯罪所生危害、犯罪後態度等一切情狀，量處如主文所示之刑。
據上論斷，應依刑事訴訟法第四百五十二條、二百九十九條第一項前段，刑法第二百
七十六條第二項、第四十七條、第六十二條前段，罰金罰鍰提高標準條例第一條前段
，判決如主文。
本案經檢察官徐文豪到庭執行職務。
中        華        民        國    八十九    年    八    月    二十九  日
                                    臺灣士林地方法院交通法庭
                                                法  官  陳  玉  曆
右正本證明與原本無異。
如不服本判決，應於判決送達後十日內，向本院提出上訴狀。
                                                書記官  陳  鳳  嬌
中        華        民        國    八十九    年    八    月    三十一  日
附錄本案論罪科刑法條全文。
刑法第二百七十六條第二項：
因過失致人於死者，處二年以下有期徒刑、拘役或二千元以下罰金。
從事業務之人，因業務上之過失犯前項之罪者，處五年以下有期徒刑或拘役，得併科
三千元以下罰金。


司法院資訊處製作；財團法人民間司法改革基金會備份。
